臺灣高等法院刑事裁定
111年度抗字第153號
抗  告  人
即  被  告  凃維廉



選任辯護人  陳志隆律師
            李姿瑩律師 
上列抗告人即被告因貪污治罪條例等案件不服臺灣臺北地方法院
中華民國111年1月20日所為之延長羈押裁定（原審案號：110年
度訴字第172號、第376號），提起抗告，本院裁定如下：
    主  文
抗告駁回。                                             
    理  由
一、原裁定意旨略以：被告即被告凃維廉（下稱被告）被訴貪污
    治罪條例第7條、第4條第1項第5款等罪，有起訴書證據清單
    所示證據可資佐證，犯罪嫌疑當屬重大。又所涉之罪，為無
    期徒刑或最輕本刑10年以上有期徒刑之罪，良以重罪常伴有
    逃亡之高度可能，此乃趨吉避凶、脫免刑責、不甘受罰之基
    本人性，倘前揭被訴罪名成立，即可預見將來可能面臨重刑
    加身，可預期確有逃亡以規避日後審判及刑罰執行之強烈動
    機，自有相當理由足認其等有逃亡之虞。又被告否認犯罪，
    且所供情節避重就輕，復核與其他共同被告之供述或證人之
    證詞，明顯出入不一，而相關待證事實尚待傳喚證人（含共
    同被告）進行交互詰問，加以釐清，顯有事實足認被告有勾
    串共犯或證人之虞。從而，應認被告具有刑事訴訟法第101
    條第1項第2款、第3款所定羈押事由。又原審法院於民國111
    年1月19日訊問被告，並徵詢檢察官及辯護人之意見後，認
    上述羈押原因仍然存在，且權衡國家刑事司法權之有效行使
    、社會秩序及公共利益、被告人身自由之私益及防禦權受限
    制之程度，認為確有非予羈押顯難進行審理或將來執行之必
    要性，對被告續以羈押，應合乎比例原則。爰裁定被告自11
    1年2月5日起延長羈押2月，並禁止接見通信及受授物件等語
    。
二、抗告意旨略以：
  ㈠被告於訊問時皆已就本案事實據實以告，而否認犯罪純為被
    告受刑事訴訟法所保障之防禦權，實非得僅以被告否認被訴
    犯行即認尚有羈押之原因。而公訴人所據以起訴之供述證據
    等相關證人，既均已訊問完畢，足認被告被訴事實之主要證
    人業已於審理時作證完畢，實不應再遽認被告有勾串其餘共
    同被告及影響證人日後作證內容之可能。
　㈡被告已於110年11月11日捨棄前所聲請傳訊之證人林文華、于
    照俊，目前聲請傳訊證人只剩共同被告即證人游岳羲，然依
    游岳羲於調查局詢問、偵訊筆錄之記載，均未提及被告相關
    事實，且二人過往並無任何聯絡記錄，足認被告實無可能與
    游岳羲有任何勾串或影響證人日後作證內容之可能。再者，
    原審將相關證人訊問完畢後，再行訊問游岳羲，顯見原審當
    不認為游岳羲會與其他共犯有任何勾串或影響證人日後作證
    內容之可能，否則為何安排在最後訊問；又游岳羲於偵訊、
    原審卷證所為陳述並無指認被告涉犯被訴犯行，亦無任何關
    於被告涉犯本案罪嫌之不利證據，因此，本案應無存在被告
    之陳述與其餘共同被告、證人供證有所出入之可能，被告更
    無影響其餘共同被告、證人日後作證內容之可能，本案確已
    無羈押之原因甚明。假若原審將被告安排至最後訊問之目的
    ，乃在於能作為繼續羈押凃維廉之原因，則明顯為裁量權之
    濫用，更為法所不許，且本案因法官職務調動，導致庭期延
    宕，延長羈押時間之不利益，不當由被告承擔。
　㈢被告有正當職業，具有相當之社會地位及穩定性，家屬亦居
    住於國內並設有戶籍，家中經濟更皆仰賴被告工作所得，足
    認就被告酌定相當之保證金並限制住居、出境及出海後，應
    可對被告產生強大的心理約束力，因此基於羈押此一「最後
    手段」之必要性，應以具保、責付或限制住居等其他之手段
    足以替代羈押處分，且被告承諾提出新臺幣(下同)20萬元以
    為擔保，當足以考量得以停止羈押之情狀，故原審裁定有違
    羈押之要件及羈押應為保全程序最後手段之立法意旨，有違
    背法令之處，應予撤銷云云。
三、按羈押被告，偵查中不得逾二月，審判中不得逾三月。但有
    繼續羈押之必要者，得於期間未滿前，經法院依第101條或
    第101條之1規定訊問被告後，以裁定延長之，刑事訴訟法第
    108條第1項定有明文。次按羈押之目的，在於確保刑事偵查
    、審判程序之完成及刑事執行之保全。被告究竟有無刑事訴
    訟法第101條、第101條之1所規定之羈押要件情形，應否羈
    押，以及羈押後其羈押原因是否仍然存在，有無繼續羈押之
    必要，事實審法院本得斟酌訴訟進行程度及其他一切情形而
    為認定。故受羈押之被告除有刑事訴訟法第114條所列情形
    之一者外，其應否羈押或延長羈押，事實審法院自有認定裁
    量之權，苟無濫用其權限之情形，即不得任意指為違法（最
    高法院109年度台抗字第1365號裁定意旨參照）。又對於被
    告羈押與否之審查，其目的既僅在判斷有無實施羈押強制處
    分之必要，並非認定被告有無犯罪之實體審判程序，關於羈
    押之要件，即無須經嚴格證明，以經釋明得以自由證明為已
    足，至於被告是否成立犯罪，乃本案實體上應予判斷之問題
    。
四、經查：
  ㈠被告因違反貪污治罪條例等案件，經檢察官以其涉犯刑法第2
    31條第2項、第1項前段之公務員包庇他人圖利媒介性交及貪
    污治罪條例第7條、第4條第1項第5款之有調查職務之公務員
    對於違背職務之行為收受賄賂等罪嫌，並以被告另涉犯同條
    例第7條、第5條第1項第3款之有調查職務之公務員對於職務
    上行為收受賄賂罪嫌及刑法第216條、第213條之行使登載不
    實公文書罪嫌追加起訴，經原審訊問後，認被告之犯罪嫌疑
    重大，且其所犯貪污治罪條例第7條、第4條第1項第5款有調
    查職務之公務員對於違背職務之行為收受賄賂等罪嫌，為最
    輕本刑10年以上有期徒刑之重罪，良以重罪常伴有逃亡之高
    度可能，此乃趨吉避凶、脫免刑責、不甘受罰之基本人性，
    可預見被告日後逃匿以規避刑事審判及執行之可能性甚高，
    參以被告否認全部犯行，就犯罪情節及參與過程等節，核與
    其他共同被告之供述及證人之證述內容有明顯出入，有相當
    理由足認被告有勾串共犯及影響證人而使案情晦暗不明之危
    險，而有刑事訴訟法第101條第1項第2、3款之羈押原因及必
    要性，因而均自110年5月5日處分羈押並禁止接見、通信及
    受授物件（見原審卷㈠第132頁），並先後裁定分別自同年8
    月5日、10月5日、12月5日起延長羈押2月並禁止接見、通信
    及受授物件在案（見原審卷㈢第244頁、卷㈣第244頁、卷㈤第1
    26頁）。嗣經原審於111年1月19日訊問被告後，認被告所犯
    上開罪嫌確屬重大，且所犯為最輕本刑五年以上有期徒刑之
    重罪，確存有畏重罪刑罰執行而逃亡之高度誘因，自有相當
    理由足認其有逃亡之虞，又被告否認犯罪，且所供情節避重
    就輕，復核與其他共同被告之供述或證人之證詞，明顯出入
    不一，而相關待證事實尚待原審傳喚證人進行交互詰問及補
    充訊問，加以釐清，有事實足認被告有勾串共犯或證人之虞
    ，仍有繼續羈押被告之必要，因認被告之羈押原因仍繼續存
    在，於上開羈押期間屆滿前，裁定被告自111年2月5日起延
    長羈押二月並禁止接見通信及受授物件，所為之裁量及判斷
    無違比例原則及論理法則，核無不合。
  ㈡本件被告確有羈押之原因及必要等情，已如前述，衡酌本件
    尚在原審審理階段，部分證人固已在原審行交互詰問，但本
    案既尚未辯論終結，仍有訊問證人或共同被告及被告之程序
    ，尚難僅以部分證人業經原審交互詰問，即遽認被告已無勾
    串共犯或證人之虞。況就被告所陳游岳羲部分，原審裁定業
    已敘明，係因被告為證明其未有追加起訴書所載犯行，聲請
    傳喚游岳羲到庭作證，經原審法院亦認為有傳喚之必要，是
    認於游岳羲到庭作證前，就被告涉案之相關證據調查程序自
    未完結；又本案檢察官係追加起訴被告收受游岳羲所交付之
    「嘉儷寶酒店集團」賄款，可知被告與游岳羲於本案互有牽
    扯、利害相連，況被告既聲請傳喚游岳羲到庭為證，當係認
    為游岳羲可為有利於被告之證述，否則自無傳喚游岳羲之必
    要，其等非無為求脫免罪責，而有勾串本案情節之虞，是被
    告抗告意旨以其無勾串證人之虞，主張無羈押之原因，顯無
    可採。原審裁定認為被告與游岳羲存有相互勾串之虞，並非
    無由，至原審法院將游岳羲交互詰問之次序排定於其他證人
    之末，當係認為游岳羲證述部分，與被告所涉犯之罪嫌部分
    關涉甚深，且涉及其他證人之證述內容，始在聽取檢察官、
    被告及其辯護人之意見後，為此次序之排定，無礙於被告訴
    訟權之保障，被告執此抗告，顯屬無由，委不可取。至於被
    告另以原審法官職務調動延誤庭期云云，然此為內部職務調
    動，本案原審承審審判長仍屬同一，未有更動，且就本案持
    續審理中，並無被告及辯護人所指有遲誤延宕之情事，被告
    執此抗告指摘原審裁定，亦礙難取採。是本院審酌全案卷證
    及被告上揭抗告理由各情，認前開羈押原因尚未消滅，並斟
    酌命被告具保、責付或限制住居、出境、出海之手段，尚不
    足以確保審判或執行程序之順利進行等情，自無從准予被告
    以具保等方式替代之。是被告之抗告意旨陳稱本件證人已經
    交互詰問及訊問完畢，實無再勾串共犯或證人之可能，已無
    羈押原因等節，均不足採。
  ㈢至被告之抗告意旨另稱其有正當工作及家中經濟仰賴其工作
    所得等情，被告之人身自由及家庭生活因羈押處分而受影響
    ，實屬羈押本質所必然，均無礙前開本件延長羈押原因之存
    否及其必要性之認定，併予敘明。
五、從而，原審所為延長羈押，併諭知禁止接見通信及受授物件
    之裁定，核無違誤。抗告意旨仍執前詞，指摘原裁定不當，
    為無理由，應予駁回。
據上論斷，應依刑事訴訟法第412條，裁定如主文。　　
中　　華　　民　　國　　111 　年　　1 　　月　　27　　日
                  刑事第三庭    審判長法　官  張惠立   
                                      法　官  廖怡貞
                                      法　官  劉兆菊
以上正本證明與原本無異。
不得再抗告。
                                      書記官  劉靜慧  
中　　華　　民　　國　　111 　年　　1 　　月　　27　　日